臺灣高等法院刑事裁定
109年度聲字第4882號
聲  請  人  臺灣高等檢察署檢察官
受  刑  人  李朝宗



上列聲請人因受刑人數罪併罰有二裁判以上，聲請定其應執行之
刑（聲請案號：臺灣高等檢察署109年度執聲字第2504號），本
院裁定如下：
    主  文
李朝宗犯如附表所示各罪所處之刑，應執行有期徒刑陸年捌月。
    理  由
一、聲請意旨略以：受刑人李朝宗因犯毒品危害防制條例等數罪
    ，先後經判決確定如附表，應依刑法第53條、第51條第5款
    規定，定其應執行之刑，爰依刑事訴訟法第477條第1項聲請
    裁定等語。
二、按裁判確定前犯數罪者，併合處罰之，而數罪併罰有二以上
    裁判者，應定其應執行之刑，其宣告多數有期徒刑者，於各
    刑中之最長期以上，各刑合併之刑期以下，定其刑期，但不
    得逾30年，刑法第50條、第51條第5款、第53條分別定有明
    文。又數罪併罰之案件，其各罪判決均係宣告刑，並非執行
    刑，縱令各案中一部分犯罪之宣告刑在形式上已經執行，仍
    應依法聲請犯罪事實最後判決之法院裁定，然後再依所裁定
    之執行刑，換發指揮書併合執行，其前已執行之有期徒刑部
    分，僅應予扣除之問題（最高法院90年度台非字第340號、9
    5年度台非字第320號判決意旨參照）。
三、再按刑事訴訟法第370條第2項、第3項，已針對第二審上訴
    案件之定應執行之刑，明定有不利益變更禁止原則之適用，
    於分屬不同案件之數罪併罰有應更定執行刑者，本於同為定
    刑裁定應為相同處理之原則，法院於裁定定應執行之刑時，
    自仍應有不利益變更禁止原則法理之考量，亦即另定之執行
    刑，其裁量所定之刑期，不得較重於前定之執行刑加計後裁
    判宣告之刑之總和，否則即與法律秩序理念及法律目的之內
    部界限有違（最高法院103年度第14次刑事庭決議及最高法
    院93年度台非字第192號判決意旨參照）。
四、經查：
  ㈠受刑人犯如附表編號1至7所示各罪，先後經判處如附表所示
    之刑確定，其中附表編號1至4所示之罪，經本院以108年度
    聲字第1603號裁定定應執行刑有期徒刑1年2月確定；附表編
    號5所示之罪（各宣告有期徒刑3年7月，共5罪），經本院以
    107年度上訴字第3117號撤銷原判決，判處各罪為有期徒刑3
    年7月，共5罪，併定其應執行刑為有期徒刑4年4月，再經最
    高法院以108年度台上字第4061號判決駁回上訴確定，有本
    院被告前案紀錄表及各該刑事裁判在卷可稽（見本院卷第19
    至334頁），本院為上開案件犯罪事實最後判決之法院。又
    受刑人所犯附表編號2至4、6至7所示之罪，為得易科罰金之
    罪，附表編號1、5所示之罪，為不得易科罰金之罪，合於刑
    法第50條第1項第1款不得併合處罰情事，依修正後刑法第50
    條第2項規定，須經受刑人請求檢察官聲請定其應執行之刑
    ，始得依第51條規定定之，茲檢察官依受刑人之請求聲請定
    其應執行之刑，有臺灣桃園地方檢察署依102年1月23日修正
    之刑法第50條調查受刑人是否聲請定應執行刑調查表在卷可
    稽（見本院卷第11頁），本院審核認聲請為正當，應予准許
    。
  ㈡爰審酌受刑人所犯如附表編號1、2所示之罪，均為施用毒品
    罪；如附表編號3、4、6、7所示9罪則均為幫助施用毒品罪
    ，所侵害法益種類各相同、犯罪態樣、手段各相類似，且附
    表編號1、2所示2罪和附表編號3至7所示14罪之犯罪時間相
    同或相近，並斟酌本件對全體犯罪應予之整體非難評價程度
    ，暨前述各罪定應執行刑之外部界限（各宣告刑中刑期最長
    之有期徒刑3年7月以上，各刑合併計算之刑期21年8月），
    及不利益變更禁止原則（編號1至4所示之罪定應執行刑有期
    徒刑1年2月，加計編號5所示之罪定應執行刑有期徒刑4年4
    月、編號6〈共5罪〉、編號7〈共2罪〉所示之罪各為有期徒刑3
    月、5月，以上合計刑期為有期徒刑7年7月）等應遵守之內
    部界限，定其應執行之刑如主文所示。
  ㈢又數罪併罰中之一罪，依刑法規定得易科罰金，若因與不得
    易科之他罪併合處罰結果而不得易科罰金時，原可易科部分
    所處之刑，自亦無庸為易科折算標準之記載（司法院釋字第
    144號解釋參照）。受刑人所犯附表編號2至4、6、7所示之
    罪，原雖得易科罰金，惟因與不得易科罰金之附表編號1、5
    所示之罪併合處罰結果而不得易科罰金時，自無庸為易科罰
    金之記載。至受刑人犯如附表編號1至4所示之罪，業已執行
    完畢，此有本院被告前案紀錄表附卷可佐，惟此部分既與附
    表編號5至7所示之罪合於數罪併罰之要件，揆諸前揭說明，
    其數罪併罰所定應執行之刑，尚未執行完畢，仍應就如附表
    編號1至7所示之罪所處之刑合併定應執行刑，僅係檢察官就
    已執行之附表編號1至4所示罪刑部分，於換發執行指揮書時
    予以扣除，均附此敘明。
據上論斷，應依刑事訴訟法第477條第1項，刑法第50條第1項第1
款、第2項、第53條、第51條第5款，裁定如主文。
中　　華　　民　　國　　109 　年　　12　　月　　30　　日
                  刑事第十一庭  審判長法　官  周煙平
                                      法　官  陳俞伶
                                      法　官  連育群
以上正本證明與原本無異。
如不服本裁定，應於收受送達後五日內向本院提出抗告狀。
                                      書記官  廖紫喬
中　　華　　民　　國　　109 　年　　12　　月　　30　　日